臺灣板橋地方法院民事判決　　　　　　　98年度訴字第2604號
原　　　告　昱維科技股份有限公司
法定代理人　童智立
訴訟代理人　林玉芬律師
複　代理人　王資元律師
被　　　告　誼勝科技股份有限公司
法定代理人　藍玉琪
訴訟代理人　吳志勇律師
　　　　　　張威鴻律師
上列當事人間給付貨款事件，經本院於民國100 年5 月25日言詞
辯論終結，判決如下：
    主  文
被告應給付原告新臺幣壹佰伍拾陸萬伍仟伍佰伍拾元，及自民國
98年10月13日起至清償日止，按年息百分之五計算之利息。
訴訟費用由被告負擔。
原告以新臺幣伍拾萬元為被告供擔保後，得假執行；但被告如
以新臺幣壹佰伍拾陸萬伍仟伍佰伍拾元為原告預供擔保，得免為
假執行。
    事實及理由
壹、程序事項：
一、按訴狀送達後，原告不得將原訴變更或追加，但請求之基礎
    事實同一者；擴張、減縮應受判決事項之聲明者，不在此限
    。民事訴訟法第255 條第1 項第2 、3 款定有明文。查本件
    原告起訴時聲明為：「被告應給付原告新臺幣（下同）15
    6 萬5550元，及自支付命令送達翌日起至清償日止，按年息
    5 ％計算之利息。訴訟費用由被告負擔。」嗣於100 年5
    月25日本院言詞辯論期日當庭變更聲明為：「被告應給付
    原告156 萬5550元，及自臺灣板橋地方法院98年度司促字第
    43030 號支付命令送達翌日起至清償日止，按年息5 ％計算
    之利息。訴訟費用由被告負擔。願供擔保請准宣告假執
    行。」（見本院卷三第124 頁），核屬請求之基礎事實同一
    者，揆諸首揭規定，原告所為訴之變更，合於法律規定，應
    予准許。
貳、實體事項：
一、原告起訴主張：
(一)、緣被告誼勝科技股份有限公司於民國98年2 月25日向原告訂
    購500 套「75機板G1-G9 」產品（下稱系爭產品），每套價
    格為4,200 元，另應加計5 ％之營業稅，故總價金為2,205,
    000 元，此有被告國內採購單可證。嗣原告遂依被告指示，
    分5 次出貨，並於每次出貨後，各別開立統一發票以請款，
    交貨時間則分別為98年3 月25日、98年4 月10日、98年4 月
    17 日 、98年5 月14日、98年9 月17日及98年12月22日。詎
    原告全數交貨完成後，被告竟僅支付第1 次請款之639,450
    元，有發票可證，其餘第2 次至第5 次之貨款共計1,565,55
    0 元，則均藉故拖延迄今未予給付。經原告數次催討，被告
    均置之不理，為此，爰依民法買賣契約之法律關係，訴請被
    告給付如聲明所示之貨款。
(二)、就被告答辯之陳述：
、原告交付之系爭產品並無瑕疵，被告應依法給付全數價金。
    按買受人應按物之性質，依通常程序從速檢查其所受領之物
    。如發見有應由出賣人負擔保責任之瑕疵時，應即通知出賣
    人。買受人怠於為前項之通知者，除依通常之檢查不能發見
    之瑕疵外，視為承認其所受領之物，民法第356 條第1 、2
    項定有明文。原告既已於上揭時間分次交付系爭產品500 套
    予被告，被告自應於收受系爭產品後從速檢查，如有瑕疵並
    應立即通知原告，然除了被告所退回之部分系爭產品，原告
    已修復後另行交付無瑕疵之系爭產品外（如聲證3 系爭產品
    來往記錄表，見本院支付命令卷第6 頁），被告並未曾通知
    原告系爭產品尚有何瑕疵，且起訴後被告亦未舉證證明系爭
    產品有何瑕疵，是被告依法應給付全數貨款。原告亦否認兩
    造間有約定系爭產品應符合被證24、27所示之規格。
、就系爭產品僅存放在被告公司倉庫，被告並未有任何加工行
    為之144 套部分：
    被告所提出之98年9 月14日電子郵件（即被證9 ）及即時通
    訊息（即被證10），並無隻字提及系爭品即電腦感應面板存
    有何等「雜質、刮傷、防焊漆脫落」之瑕疵之情。縱被告所
    引之「錫環之壓傷及粗糙等問題」仍存在而屬實（此僅為假
    設語氣，原告否認之，被告應證明何時交付之何等系爭產品
    機板有該問題），亦不足以證明系爭產品144 套有被告所稱
    之上述瑕疵，復不足以證明被告認為該部分系爭產品有瑕疵
    時業已即刻通知原告之事實，故被告引前揭電子郵件、即時
    通訊息為證，並非可採。又進料檢測記錄（即被證11），充
    其量僅係被告之內部文件，不足以證明系爭產品有瑕疵。況
    被告既未舉證兩造關於檢測程序及標準有何約定，又如何能
    謂原告之系爭產品違反其檢測程序及標準而屬有瑕疵？（按
    此節原告否認之，應由被告舉證）。再者，被告未曾通知原
    告到場共同檢測，其檢測結果亦未通知原告，其所提出之自
    行檢測紀錄，自不足據。被告略謂伊已自行整修原告於98年
    5 月15日交付之125 套系爭產品云云，益證被告所指之進料
    檢測記錄表記載有不合格情形云云（僅假設語氣，按此節原
    告否認之，被告應舉證證明之），其標準並不固定。至被告
    在起訴後之99年1 月8 日寄發之存證信函（即被證20），原
    告雖已收受，但此為本件訴訟起訴後所為，復為被告片面之
    詞，亦無可採。況該存證信函僅空言指稱系爭產品有嚴重瑕
    疵云云，未有客觀證明。再者，買受人如主張因不完全給付
    而解除契約，須有可歸責於出賣人之事由始可解除契約，即
    買受人須就出賣人有瑕疵之物之給付有故意過失加以舉證（
    參黃茂榮著，買賣法，第336 頁），且買受人主張出賣人應
    負不完全給付之責任時，如其不完全給付可能補正者，惟於
    買受人定期催告補正而不補正時，始得依民法第254 條之規
    定解除契約，不能補正者，則可不經催告而解除契約（最高
    法院93年臺上字第1507號裁判要旨參照）。被告既未舉證系
    爭產品有何瑕疵，且縱認系爭產品有瑕疵（按此節原告否認
    之），則被告並未舉證已依法定期催告原告補正瑕疵而原告
    仍未補正，故被告主張依物之瑕疵擔保及不完全給付之規定
    解除契約、行使同時履行抗辯權及請求損害賠償云云，均無
    理由。
、就系爭產品中被告業已將系爭產品即電腦感應面板G1-G9 為
    焊接之266 套部分：
    被告於收受系爭產品並檢查後，除系爭產品來往記錄（如聲
    證3 ，見本院支付命令卷第6 頁）所示業經原告另行交付無
    瑕疵之物、且按指示維修及交貨之部分外，被告未曾發現有
    何其它應由出賣人即原告負擔保責任之瑕疵並通知原告，則
    依民法第356 條第1 、2 項規定，應已視為承認其所受領之
    物，被告並應依買賣契約給付價金。況且，被告除已承認所
    受領之系爭產品外，更進一步將該266 套系爭產品焊接、組
    裝至被告之自身電腦產品上，被告既有焊接、加工及組裝等
    操作行為，其稱最後產品出問題，顯然有可能是被告的加工
    行為所致，被告不能要求原告負物之瑕疵擔保責任。另前揭
    電子郵件及即時通訊息，未論及被告所特定之該266 套系爭
    產品有何瑕疵，進料檢測紀錄充其量僅係部分系爭產品當時
    之抽驗紀錄，亦不足以證明被告所稱之該266 套系爭產品有
    瑕疵，此外，被告復未舉證伊已定期催告原告補正瑕疵而原
    告未予補正，故被告主張解除契約、請求損害賠償云云，與
    法不合。
、就被告已焊接、組裝於自身電腦產品上並將製成品交付國內
    、外客戶之系爭產品90套部分：
    被告既已將該90套系爭產品焊接、組裝於自身電腦產品上並
    出售予客戶，足證該90套系爭產品並無任何瑕疵。依被告所
    提出之客訴處理報告（即被證12）記載：「IT-Board右半部
    劃記處斷線」、「觸控筆碰觸板面時滑鼠游標無反應」等語
    ，均與系爭產品無關，不足以證明原告出售之該90套系爭產
    品有瑕疵。另被告雖提出97年12月30日、31日之電子郵件（
    即被證21），然本件買賣交易期間為98年5 月至8 月之間，
    故被證21實不足為證。至被證22電子郵件記載：「儲存功能
    」、「感應區設定問題」、「電源問題」…等問題縱屬實而
    仍存在，亦係被告自身電腦產品之問題，與原告無關。又98
    年6 月17日之電子郵件（即被證22）既載有：「不管如何，
    現在產品運作正常」等語，益證系爭產品無瑕疵。訴外人憲
    鋒公司99年1 月20日（99）憲總字第1 號函（即被證23）所
    指之有瑕疵物係被告自行加工、焊接、組裝後出售之九連板
    ，並非系爭產品；且僅有3 套涉及瑕疵爭議，故被告持以抗
    辯系爭產品90套均有瑕疵云云，顯非事實。又被告自承迄今
    均未賠償訴外人憲鋒公司，則被告所請求之差旅、維修費36
    1,815 元部分，即無理由等語。
(三)、聲明：被告應給付原告156 萬5550元，及自臺灣板橋地方
    法院98年度司促字第43030 號支付命令送達翌日起至清償日
    止，按年息5 ％計算之利息。願供擔保，請准宣告假執行
    。
二、被告答辯則為：
(一)、因原告交付之系爭產品有顯而易見之瑕疵，不符合被證24、
    27兩造間約定的系爭產品規格，故被告暫不給付1,565,550
    元之貨款，茲分述如下：
、原告第一次交貨：
    被告於98年2 月25日向原告訂購系爭產品500 套，本欲於收
    受系爭產品後再自行焊接機板、組裝、加工至被告自身出產
    之電腦設備上，以便將組裝完成之電腦設備出售予國內、外
    客戶。詎原告於98年3 月26日第一次交付系爭產品145 套（
    如被證1 出貨單，原告係預先開立98年3 月25日之發票，如
    被證1 統一發票），被告即發現有嚴重瑕疵。但被告迫於客
    戶訂單屆期之壓力，不得不接受上開系爭產品，而由被告之
    國內客戶亦即訴外人憲鋒光電科技股份有限公司（下稱憲鋒
    公司）以特別採購程序收受之（如被證2 特採申請單），被
    告並將該部分貨款639,450 元全數付予原告。惟被告業向原
    告明白表示其嗣後交付之系爭產品不得再有瑕疵（但若日後
    發現尚有其他依通常檢查不能發見之瑕疵者，被告仍保留追
    訴權）。
、原告第二次交貨：
    原告後於98年4 月21日第二次交付系爭產品100 套予被告，
    並預先開立98年4 月17日之統一發票（如被證3 出貨單），
    然該部分系爭產品，竟有電腦感應面板之板面存有雜質、刮
    傷、防焊漆脫落及板邊不平整之嚴重瑕疵，被告本於商業情
    誼，未解除契約，僅要求原告全數收回並修復瑕疵，原告修
    復瑕疵後，另行給付無瑕疵之物，被告乃於同年5 月8 日收
    受並入庫存放（如被證4入庫單）。
、原告第三次交貨：
    原告於98年5 月15日第三次交付系爭產品125 套，並預先開
    立98年5 月14日之統一發票（如被證5 出貨單），然該部分
    系爭產品竟仍有感應面板外觀上存有雜質、刮傷、防焊漆脫
    落等明顯瑕疵，被告為趕上客戶訂單期限，不得已乃自行整
    修，再由訴外人憲鋒公司以特別採購程序收受該部分系爭產
    品（如被證6特採申請單） 。
、原告第四次交貨：
    原告再於98年7 月3 日交付系爭產品125 套，然因該部分系
    爭產品外觀有刮傷、防焊漆脫落之明顯瑕疵，故被告僅收受
    其中28套，其餘皆予退貨。因此，原告出貨單雖係記載125
    套，然預開之98年9 月17日發票上卻僅記載28套（如被證7
    出貨單及統一發票）。
、原告第五次交貨：
    因原告先前屢屢交付外觀上存有明顯瑕疵之系爭產品，被告
    遭受外國客戶客訴及抱怨，故嗣後原告分別於98年7 月31日
    、98年8 月10日交付之系爭貨品50套及49套，被告均拒絕受
    領（如被證8 出貨單兩張）。此由原告雖主張已交付系爭產
    品500 套，但發票加總卻只有403 套可知。
(二)、就原告給付之系爭產品，依狀態之不同，被告分述請求之法
    律基礎如下：
、就系爭產品僅存放在被告公司倉庫，並未有任何加工行為之
    144 套部分：
(1)、就原告第五次交貨之99套（50+49 ＝99）及第三次交貨125
    套當中的45套（合計144 套），迄今仍放置在被告公司倉庫
    內而未有任何加工行為。該部分系爭產品有「板面有雜質、
    刮傷、防焊漆脫落」之瑕疵，證據為兩造間電子郵件、即時
    通訊息、進料檢測紀錄（如被證9 至11）。
(2)、按瑕疵之通知，通知之對象並不以出賣人為限，若通知對象
    係為出賣人之輔助人亦得認業已通知（最高法院91年臺上字
    第1529號判決意旨參照）。被告收受該部分系爭產品後，業
    已即刻通知原告有上揭瑕疵，此由98年7 月27日、同年9 月
    11日、同年9 月14日電子郵件所示，原告員工業以：「…故
    錫環之壓傷及粗糙等問題…」、「…因品質問題所造成貴司
    困擾之處還請見諒…」、「…貴司所反映的品質問題已在處
    理中…」、「…至於有問題板子的部份貴司可以放心，我們
    還是會在合理範圍內負責處理完。」等語回覆可知（如被證
    9 ）；再參以卷附即時通訊息，原告員工亦表示：「…我也
    有提到不良品早點處理完，妳們（指被告）這邊也會早點解
    決貨款的事…」等語（如被證10）；及由被告99年1 月8 日
    寄發原告之存證信函記載：「為函告昱維科技股份有限公司
    於99年1 月6 日就本公司所退還之發票再為寄送並據以請求
    支付價金，並無理由…。」等語觀之（如被證20），均可證
    被告於發見系爭產品有瑕疵時，業已即刻通知原告，且原告
    亦自承系爭產品確有瑕疵。
(3)、原告所為給付係屬可分，故被告得依民法第227 條第1 項準
    用給付不能、給付遲延及同法第359 條之規定，就前開144
    套系爭產品，以本件被告98年12月30日民事答辯狀為解除系
    爭買賣契約之意思表示。再依民法第259 條解除契約後回復
    原狀之規定，被告即無需給付此部分價金635,040 元予原告
    【計算式：每套4,200 元、計144 套、另計營業稅額5 ％，
    總計為4,200 ×144 ＋30,240＝635,040 】。
(4)、退步言之，倘鈞院仍認被告未盡民法第356 條第1 項之通知
    義務（假設語氣），被告則主張依不完全給付之規定行使民
    法第264 條之同時履行抗辯權。蓋系爭產品既有瑕疵，在原
    告未就瑕疵部分予以補正之前，被告即得拒絕給付其所請求
    之價金部分（最高法院86年臺上字第2818號判決意旨參照）
    。次依最高法院94年臺上字第2352號判決、92年度臺上字第
    882 號判決意旨觀之，不完全給付與物之瑕疵擔保法律性質
    、構成要件及規範功能各不相同，是不完全給付之相關規定
    適用並不受物之瑕疵擔保相關規定之影響。
、就系爭產品中被告業已將系爭產品亦即電腦感應面板G1-G9
    為焊接之266 套部分：
(1)、系爭產品為高科技商品，除一般肉眼得輕易觀出之重大瑕疵
    外，往往需藉由加工後始得發見，故系爭產品中上揭266 套
    部分係經被告將該電腦感應面板G1-G9 為焊接後，始發現瑕
    疵。此部分瑕疵之證據亦為兩造間電子郵件、即時通訊息、
    進料檢測紀錄（如被證9 至11）。
(2)、此部分系爭產品亦屬可分，被告得依民法第227 條第1 項準
    用給付不能、給付遲延及同法第359 條之規定，就上開266
    套系爭產品，以本件被告98年12月30日民事答辯狀為解除系
    爭買賣契約之意思表示。另依民法第259 條解除契約後回復
    原狀之規定，因被告無法回復為未焊接前之原狀，且焊接部
    分已有被告之商業機密在內，故應屬同條第6 款規定之「應
    返還之物有毀損、滅失或因其他事由，致不能返還者，應償
    還其價額」情形，就此部分，被告願以償還費用作為回復原
    狀義務之履行，亦即被告願給付原告1,117,200 元【計算式
    ：4200×266 ＝1,117,200 ，但不包含5 ％營業稅】。而原
    告亦需負回復原狀之義務，故就原告請求1,173,060 元部分
    【計算式：4200×266 ×1.05＝1,173,060 ，此部分則有加
    計5％營業稅】，被告遂不負給付義務。
(3)、另按民法第260 條規定：「解除權之行使，不妨礙損害賠償
    之請求。」，此部份之損害賠償，係屬信賴利益之損害賠償
    （參黃茂榮著，買賣法，第334 頁）。茍鈞院認原告所給付
    之系爭產品並無瑕疵，則被告就此焊接部分所支付之費用，
    當屬被告之所受損害，依民法第260 條規定，被告自得請求
    原告負損害賠償之責任，賠償金額共計為256,733 元【計算
    式：焊接費用每套780 元、計266 套、加上營業稅額5 ％
    為：780 ×266 ×1.05＝217,854 元。焊接需用ㄇ型釘每
    套需870 個ㄇ型釘、計266 套、ㄇ型釘單價為0.16元、加上
    營業稅額5 ％為：870 ×266 ×0.16×1.05＝38,879元（元
    以下四捨五入）。兩者合計即為256,733 元。】（如被證
    14、15）。綜上，被告雖同意償還原告1,117,200 元以代回
    復原狀，但原告亦應賠償被告256,733 元之損害，兩者抵銷
    後，被告僅應給付原告860,467 元。
(4)、退萬步言，倘鈞院認被告未於發見瑕疵時為即刻通知（假設
    語氣），依上開被告得行使同時履行抗辯權乙節所述，在原
    告未就瑕疵部分予以補正之前，被告自得拒絕給付原告所請
    求之此部分價金。
、就被告已焊接、組裝於自身電腦產品上並交付國內、外客戶
    之系爭產品90套部分：
(1)、該90套系爭產品部分，因被告業將其焊接、組裝並加工在自
    身電腦產品之上而交付予國內、外客戶，苟被告尚以原告給
    付有瑕疵、不完全給付為由而解除契約並拒付價金，則有失
    公允，準此，被告就此部分並不以不完全給付、瑕疵給付為
    由解除契約並拒付價金。
(2)、按因不完全給付而生前項以外之損害者，債權人並得請求賠
    償，民法第227 條第2 項定有明文。原告此部分給付不完全
    ，致被告之客戶即訴外人憲鋒公司反應被告之產品有瑕疵，
    訴外人憲鋒公司也因此被要求至菲律賓、哈薩克、日本等國
    進行維修，是該部分差旅費及修復費用共計679,226 元（如
    被證16至19、23、39），自應由原告賠償。
(3)、從而，原告此部分向被告請求給付之價金396,900 元【計算
    式：每套4,200 元、計90套、加上營業稅額5 ％，4,200 ×
    90×1.05＝396,900 】，因被告亦得請求原告賠償上揭因瑕
    疵所生固有利益損害之賠償金額（即出差、維修費用）共計
    679,226 元，兩相抵銷，故被告無庸再給付予原告。
(三)、聲明：原告之訴及假執行之聲請均駁回。如受不利之判決
    ，被告願供擔保請准宣告免予假執行。備位關於同時履行
    抗辯之聲明為：原告應將系爭產品400 套另行交付無瑕疵之
    系爭產品之同時，被告始應給付原告886,324元。
三、兩造不爭執之事項：
(一)、被告於98年2 月25日向原告訂購500 套「75機板G1-G9 」產
    品，每套價格為4,200 元，另應加計5 ％之營業稅，總價金
    為2,205, 000元。嗣原告分5 次出貨，交貨時間則分別為98
    年3 月25日、98年4 月10日、98年4 月17日、98年5 月14日
    、98年9 月17日及98年12月22日。被告已全數受領系爭產品
    500 套（見本院卷一第173 頁筆錄、卷二第3 頁背面筆錄）
    。被告已給付639,450 元之貨款予原告。
(二)、對支付命令卷內之聲證1 、2 、3 及本院卷一內之原證1 統
    一發票等文書之形式及內容之真正，均不爭執。
(三)、對本院卷二第6-1 頁附件所示之原告各次交貨日期、統一發
    票編號、統一發票日期、交貨數量等，兩造均不爭執。
(四)、被告迄今尚未賠償訴外人憲鋒公司。（見本院卷三第76頁筆
    錄）
四、兩造爭執之事項：
(一)、就系爭產品僅存放在被告公司倉庫，並未有任何加工行為之
    144 套部分，被告抗辯解除契約，有無理由？
(二)、就系爭產品中被告業已將系爭產品焊接至自身電腦產品上之
    266 套部分，被告抗辯解除契約，有無理由？被告另請求原
    告應賠償損害256,733 元，並予抵銷，有無理由？
(三)、就被告已焊接、組裝於自身電腦產品上並將完成品交付國內
    、外客戶之系爭產品90套部分，被告不主張解除契約，但請
    求原告賠償差旅費及修復費共計679,226 元之損害，有無理
    由？
(四)、被告備位聲明為同時履行之抗辯，有無理由？
五、本院得心證之理由：
(一)、就系爭產品僅存放在被告公司倉庫，並未有任何加工行為之
    144 套部分，被告抗辯解除契約，有無理由？
、按稱買賣者，謂當事人約定一方移轉財產權於他方，他方支
    付價金之契約。當事人就標的物及其價金互相同意時，買賣
    契約即為成立。民法第345 條定有明文。又按當事人主張有
    利於己之事實者，就其事實有舉證之責任，民事訴訟法第27
    7 條前段定有明文。本件原告主張兩造就系爭產品500 套成
    立買賣契約，被告已全數受領，然尚有1,565,550 元貨款尚
    未給付乙節，為被告所不爭執，堪以認定，被告僅以系爭產
    品有瑕疵而拒絕給付該部分貨款，既為原告否認有何瑕疵，
    揆諸上開法條，自應由被告就系爭產品有無瑕疵之有利於己
    之事實負舉證責任。
、經查，被告雖提出被證11訴外人憲鋒公司進料檢測紀錄、被
    證12訴外人憲鋒公司客訴處理報告及維修單為據（見本院卷
    一第75頁以下），然原告否認該等私文書之真正，查訴外人
    憲鋒公司之法定代理人為周憲忠，公司董事之一為周伯珊、
    監察人為周伯權；被告之法定代理人則為藍玉琪，董事之一
    為周伯如，而周憲忠為周伯權等人之父親，周伯權與藍玉琪
    為表姊弟關係，周憲忠與藍玉琪為舅甥關係等情，此有被告
    及訴外人憲鋒公司之公司基本資料查詢明細表、戶籍謄本在
    卷可稽，且有證人周伯權、藍玉琪證述在卷可憑，復為兩造
    所不爭執，堪可認定，足見被告公司與憲鋒公司間具有相當
    之親屬情誼關係，衡諸常情，原告主張憲鋒公司之進料檢測
    紀錄內容並非屬實，尚非虛妄。次查，就被證11中之被告公
    司自行製作之進料檢驗紀錄表部分，原告亦否認其真正，觀
    之該等紀錄表內容，係屬被告自行製作者，其上並無原告參
    與檢驗或簽名認可之記載，是亦難遽執為有利於被告之證據
    。
、又查，被告雖以被證24、27執為兩造間約定之系爭產品規格
    云云，然為原告所否認，觀之被證27（見本院卷二第85頁以
    下），此係被告自製之進料檢驗標準表，而被證24（見本院
    卷二第18頁以下），則為電腦圖檔列印出來的畫面，其上均
    無任何原告簽章認可之記載，此外，被告復未提出任何證據
    證明兩造間確有約定系爭產品之規格應以被證24、27為準，
    從而，被告此部分抗辯，難認可採。至被告另提出被證25、
    26為據主張系爭產品有瑕疵云云，然稽之被證25是被告自行
    拍攝之銅環近照，雖被告指稱其銅環有過薄、破損或線路露
    出等情，然以肉眼客觀檢視被證25照片，尚難遽認有被告所
    指之銅環過薄、破損或線路露出等情狀，從而，亦難認定系
    爭產品即有滅失或減少其價值之瑕疵，或滅失、減少其通常
    效用或契約預定效用之瑕疵；而被證26則為數張表格，其上
    毫無任何製作人之簽章、記載，更無從認定是否為檢驗結果
    以及檢驗對象究竟為何，是自難採為認定系爭產品有瑕疵之
    證據。
、再查，據證人周伯權於99年12月13日本院準備程序到庭具結
    證述：系爭產品進憲鋒公司時，憲鋒公司都有檢測，系爭產
    品要銷售國外客戶時，也有再做檢測，當時都沒有發生問題
    ，可能是貨品交運後，在船上運送當中，因熱漲冷縮而出現
    接觸不良的情形等語明確在卷（見本院卷二第175 頁筆錄）
    ，可見系爭產品在原告交付被告、被告交付憲鋒公司之時，
    並無被告所指之瑕疵等情甚明。至證人周伯權雖於同日亦證
    稱：我認為是防焊漆下面的銅線接觸不良導致最後完成品電
    路有部分沒有通等語，然本院審酌此為證人推測之詞，而證
    人業自承其並無專業學歷及證照，在憲鋒公司擔任專案工程
    師亦僅有短短3 個月之期間，加上證人與被告法定代理人間
    具有表姊弟之親屬關係，其此部分證詞，自非可採。另查，
    證人林玉貞亦於同日到庭具結證述：系爭產品進憲鋒公司時
    就會檢測一次，產品完成後，出貨前也還會再行測試，測試
    都沒有問題等語在卷，益證系爭產品並無被告所指之瑕疵。
    雖證人林玉貞亦陳稱：至於出貨後，為何客戶仍反應有問題
    ，我們因為檢測其他原因均陸續排除其他可能，所以最後才
    會認為是原告的系爭產品出問題等語，然本院審酌證人林玉
    貞上開所言，亦屬證人推測之詞，並無客觀證據佐證，且其
    亦自承並無該領域之相關專業學歷及證照，加諸證人為訴外
    人憲鋒公司之產品管理師，立場並非中立，是其上揭證詞，
    亦非可採。
、復查，就原告提出之出貨單觀之，其上均有被告受領系爭產
    品之簽章（見本院卷三第69頁以下），為兩造所不爭執，堪
    可採認，而該出貨單上備註第1 點均有明載：「PCB 若有瑕
    疵，請於2 日內，將不合格品運回交換合格品，否則概不接
    受。」等語，此外，98年7 月3 日之出貨單上尚有記載「PC
    B 品質保存環境，溫度20-22 度、濕度25度、保存期限3 個
    月，層別越高，複雜度越高，保存期限越短，因環境濕度之
    變數較難掌控。建議PCB 自板廠出貨後，能在一週內完成打
    件，以確保良好上件品質。... 」等語，顯見被告知悉系爭
    產品有其特殊的保存條件，被告受領系爭產品後，亦應從速
    檢查，如認有瑕疵，應立即通知原告，然被告並未提出其有
    立即向原告為瑕疵通知之證據，從而，被告主張原告應負物
    之瑕疵擔保責任云云，難認有理。
、另被告提出被證13、21電子郵件，主張系爭產品有瑕疵云云
    ，然稽之被證21電子郵件內容，其上記載發送日期為「97年
    12月30日、97年12月31日」（見本院卷一第100 、230 頁）
    ，而查本件買賣契約係於98年2 月25日訂立，此後原告陸續
    交貨，業如前述，是則被證13、21既係在系爭買賣契約成立
    之前所發送者，自無從執為證明系爭產品有瑕疵之證據。另
    觀之被證12、22電子郵件，其發送日期雖為「98年6 月17日
    」，然內容則為：「... 謝謝你寄來新的驅動程式。所以這
    是軟體的問題，而非硬體的問題？長期以來，我們都認為是
    硬體的問題。不論如何，現在運作正常。... 」等語（見本
    院卷一第95、232 頁），顯見出現問題的環節究為硬體部分
    或軟體部分，並非明確，被告執此主張係原告之系爭產品硬
    體有瑕疵，自非可採。
、綜上，被告就其抗辯系爭產品有瑕疵乙節，並未提出積極證
    據以實其說，其次，被告亦未舉證已依法定期催告原告補正
    瑕疵而原告仍未補正，故被告主張依物之瑕疵擔保及不完全
    給付之規定解除契約云云，自與法不合。
(二)、就系爭產品中被告業已將系爭產品焊接至自身電腦產品上之
    266 套部分，被告抗辯解除契約，有無理由？被告另請求原
    告應賠償損害256,733 元，並予抵銷，有無理由？
、承上，被告並未舉證證明系爭產品有何瑕疵，此外，被告既
    於受領系爭產品後，業加以組裝並焊接上長、短不同形式之
    ㄇ型釘於系爭產品，是則被告最後製作完成之電腦產品如若
    出現問題，是否與原告之系爭產品間具有因果關係，自屬可
    疑，揆諸邏輯經驗法則，原告主張縱使製成品有何問題，也
    是被告加工不當或保存不當所致等語，尚與情理無違，堪可
    採認。從而，被告既未能證明系爭產品有何瑕疵，則其主張
    解除上揭266 套系爭產品之買賣契約、請求原告賠償其焊接
    ㄇ型釘之費用云云，洵屬無理。
(三)、就被告已焊接、組裝於自身電腦產品上並將完成品交付國內
    、外客戶之系爭產品90套部分，被告不主張解除契約，但請
    求原告賠償差旅費共計679,226 元之損害，有無理由？
、經查，被告並未舉證證明系爭產品有何滅失或減少其價值之
    瑕疵，或滅失或減少其通常效用或契約預定效用之瑕疵，如
    同上述。其次，衡諸一般商業慣例，電子公司於進貨及出貨
    時，均會進行檢測，而本件被告既已將系爭產品90套焊接、
    組裝於自身電腦產品上並將完成品交付予國內、外客戶，另
    參以證人即被告法定代理人藍玉琪於100 年2 月14日本院準
    備程序到庭證述：被告將系爭產品焊接成大型的觸控面板後
    ，會先檢測該面板是否能導通，檢測沒有問題後，才會賣給
    客戶等語明確在卷（見本院卷三第8 頁背面筆錄），足證系
    爭產品業已通過被告之檢測，應無不完全給付之情形，此外
    ，被告業自承其迄今尚未賠償訴外人憲鋒公司前開679,226
    元之出差旅費，從而，被告主張依不完全給付之規定請求原
    告賠償被告差旅費用679,226元云云，自非可採。
、況查，稽之被證17訴外人憲鋒公司職員至哈薩克出差之差旅
    費用部分，其出差日期為「98年2 月20日至同年月25日」（
    見本院卷一第133 頁），而本件系爭買賣契約係於98年2 月
    25日訂立，有如前述，被告卻主張訂約前之98年2 月20日至
    25日之訴外人憲鋒公司之出差旅費應由原告負擔云云，顯屬
    無據；另觀之被證18、19（見本院卷一第157 頁以下）部分
    ，則係訴外人憲鋒公司之職員周伯如、周伯權於98年9 月10
    日至12日間赴日本東京出差之費用請領單據，而依該次出差
    工作報告上之記載，可知渠等抵達日本東京後，先去SUPERM
    AP公司拜訪，針對新舊手寫板進行簡報，翌日才到KIMOTO公
    司介紹憲鋒公司之歷史及產品，並針對未來合作關係討論簽
    約事宜，以及安排日本公司來台考察，該日其中一部份才與
    檢測白板故障問題相關，至第三天一早出差人便回台了等情
    明確在卷（見本院卷一第163 頁），顯見該次出差，主要目
    的及大部分時間均非用於維修，益證被告主張原告應賠償此
    部分出差旅費云云，實屬無理。
(四)、被告備位聲明為同時履行之抗辯，有無理由？
    被告既未善盡舉證責任，未證明系爭產品有瑕疵，詳如上述
    ，則其備位聲明請求於其給付貨款之同時原告應另行給付無
    瑕疵之系爭產品400套云云，自屬無據。
(五)、綜上所述，原告依民法買賣契約之法律關係，請求被告給付
    貨款，為有理由，被告抗辯系爭產品有瑕疵及為同時履行之
    抗辯，尚屬無據，從而，原告起訴請求被告應給付156 萬55
    50元，及自98年10月13日起（見本院98年度司促字第43030
    號支付命令卷第17頁送達證書）至清償日止，按年息5 ％計
    算之利息，為有理由，應予准許。
六、本件判決事證基礎已臻明確，兩造其餘主張、陳述及所提證
    據暨攻擊、防禦方法，經本院審酌後，認與判決結果均無影
    響，爰不一一論述，併予敘明。
七、本件判決兩造均陳明願供擔保分別請准宣告假執行及免為假
    執行，是本院爰各酌定相當之擔保金額准許之。
八、結論：原告之訴為有理由。爰依民事訴訟法第78條、第390
    條第2 項、第392 條第2 項，判決如主文。
中    華    民    國   100    年    6     月    29    日
                  民事第三庭  審判長法  官  陳財旺
                                    法  官  連士綱
                                    法  官  吳金芳
以上正本係照原本作成。
如對本判決上訴，須於判決送達後20日內向本院提出上訴狀。如
委任律師提起上訴者，應一併繳納上訴審裁判費。
中    華    民    國   100    年    6     月    29    日
                                    書記官  陳昭綾